臺灣高等法院民事判決　　　　　　　　　 100年度上字第69號
上　訴　人　戊○企業有限公司
法定代理人　甲○○
訴訟代理人　巫宗翰律師
訴訟代理人　乙○○
被上訴人　　丙○○
上列當事人間請求侵權行為損害賠償事件，上訴人對於中華民國
99年11月30日臺灣桃園地方法院99年度訴字第983號第一審判決
提起上訴，並為訴之追加，本院於100年8月3日言詞辯論終結，
判決如下：
    主  文
上訴、追加之訴及假執行之聲請均駁回。
第二審及追加之訴訴訟費用由上訴人負擔。
    事實及理由
一、按於第二審為訴之變更或追加，非經他造同意，不得為之。
    但擴張或減縮應受判決事項之聲明者，不在此限。民事訴訟
    法第446條第1項、第255條第1項第2款定有明文。上訴人於
    原審係主張被上訴人明知伊與經銷商均無違反著作權法規定
    ，且定暫時狀態假處分民事裁定非屬第三人得任意查悉之公
    開資訊，竟於99年6月8日寄發存證信函予伊之經銷商己○醫
    療器材有限公司等，要求將伊生產之電療機即刻下架，否則
    將進行民事及刑事訴追云云，且對伊之經銷商提出刑事告訴
    ，致伊商譽受損，並造成營業利益損失新臺幣（下同）100
    萬元，為此依侵權行為法律關係訴請被上訴人應給付伊100
    萬元本息，並將本案之最後事實審民事判決之主文及事實，
    以至多不大於長25公分、寬7.5公分或相等面積之版面刊登
    於經濟日報第一版下半頁1日。嗣上訴人上訴後，於本院主
    張其就營業利益損失之請求由100萬元擴張為160萬元，核屬
    擴張應受判決事項之聲明，揆諸首揭說明，此部分訴之追加
    ，應予准許。
二、上訴人主張：兩造前簽訂「電子針灸按摩器軟體開發使用權
    合約書」，伊均依系爭合約書第2條約定方式，以出售電子
    針灸按摩器每台30元權利金為計算基準支付被上訴人權利金
    。另就被上訴人所開發之電子針灸按摩器機型之內部套件（
    軟體及電路圖），伊均依開發之困難度及該機型售價之高低
    ，給付已銷售台數之權利金或獎金予被上訴人。又系爭電子
    針灸按摩器需配合軟體及硬體（電路圖）一起使用方可正常
    運作，依業界慣例，軟體設計者本即須提供電路圖。詎被上
    訴人前主張僅授權伊使用電子針灸按摩器軟體，並未包括硬
    體（電路圖），而向智慧財產法院聲請對伊核發定暫時狀態
    之處分，經該法院於99年5月19日以99年度民暫字第4號裁定
    准許。被上訴人另並指稱伊違反著作權法第91條而對伊提出
    刑事告訴，惟經臺灣桃園地方法院檢察署於99年5月19日以
    99年度偵字第4038號、99年度偵字12639號為不起訴處分在
    案。被上訴人明知伊已獲不起訴處分，伊與經銷商均無違反
    著作權法規定，且定暫時狀態假處分民事裁定非屬第三人得
    任意查悉之公開資訊，應屬個人隱私，與公共利益無關，猶
    基於散布於眾之意圖，於99年6月8日寄發存證信函及檢附前
    開定暫時狀態假處分民事裁定予伊之經銷商己○醫療器材有
    限公司（下稱己○公司）、庚○○實業有限公司（下稱庚○
    ○公司）、辛○○藥品儀器有限公司（下稱辛○○公司）、
    壬○國際有限公司（下稱壬○公司），謂其已對伊取得定暫
    時狀態假處分，為免觸犯著作權法，請將伊所生產之電療機
    即刻下架，否則將為民事及相關刑事責任之追訴云云，復於
    99 年間對伊之經銷商己○公司、庚○○公司、辛○○公司
    、壬○公司、癸○醫療器材有限公司（下稱癸○公司）、子
    ○醫療器材行提出違反著作權法之告訴，藉此散布不實言論
    ，致伊之經銷商對伊之名譽、誠信程度及營業信譽產生不利
    觀感，其所為係故意侵害伊之商譽，且係以背於善良風俗之
    方法損害伊之營業利益，使伊損失營業利益105萬2460元。
    爰依民法第184條第1項、第195條第1後段規定，訴請被上訴
    人應給付伊100萬元及自起訴狀繕本送達翌日起至清償日止
    按年息5％計算之利息，並將本案之最後事實審民事判決之
    主文及事實，以至多不大於長25公分、寬7.5公分或相等面
    積之版面刊登於經濟日報第一版下半頁1日。
    原審為上訴人全部敗訴之判決，上訴人不服提起上訴，並主
    張依據行政院主計處醫療器材及用品製造同業利潤標準淨利
    率10%計算，伊每月所失利益2萬4023元，年損失額為28萬
    8276元，本件受損期間為6年，合計所失利益損失為172萬
    9656元，惟僅請求其中160萬元，故就賠償金額部分追加60
    萬元本息請求。其上訴聲明：(1)原判決廢棄。(2)被上訴人應
    給付上訴人100萬元及自起訴狀繕本送達翌日起至清償日止
    按年息5%計算之利息。(3)被上人應負擔費用，將本案民事判
    決內容刊登於經濟日報第一版下半頁壹日(4)願供擔保請准宣
    告假執行。其追加聲明：(1)被上訴人應再給付上訴人60萬元
    及自民事聲明上訴狀繕本送達翌日起至清償日止按年息5%計
    算之利息。(2)願供擔保請准宣告假執行。
三、被上訴人則以：兩造原有著作權授權使用合約（即系爭電子
    針灸按摩器軟體開發使用權合約）關係存在，惟因上訴人未
    依合約履行，伊多次向上訴人請求給付權利金未果，不得不
    於98年11月25日以平鎮丑○郵局145號存證信函終止上開合
    約，以結束前開授權，是上訴人已無權使用前開著作。伊為
    免所受損害擴大，於99年6月8日寄發系爭存證信函（即平鎮
    丑○郵局63號存證信函）並檢附智慧財產法院99年度民暫字
    第4號民事裁定，通知上訴人之經銷商，系爭著作權授權關
    係業經伊合法終止，上訴人生產之寅○-337等42種機型電療機
    係無權使用伊著作之產品，而請該等經銷商勿再販售，如繼
    續販售，伊將為民事賠償及刑事責任之訴追等語。系爭存證
    信函並無貶抑上訴人之文字內容，伊僅是單純通知經銷商已
    發生之事實，及保障自己之權利，並未侵害上訴人任何權利
    等語，資為抗辯。其答辯聲明：上訴及追加之訴均駁回。
四、兩造曾簽訂「電子針灸按摩器軟體開發使用權合約書」（下
    稱系爭授權合約），嗣因授權及合約發生爭執，被上訴人對
    上訴人提出涉犯著作權法第101條第1項之告訴，經臺灣桃園
    地方法院檢察署檢察官於99年5月11日以99年度偵字第4038
    號、99年度偵字第12639號為不起訴處分。另被上訴人就兩
    造間著作財產權授權爭議事件，聲請定暫時狀態之處分，經
    智慧財產法院於99年5月19日以99年度民暫字第4號裁定准許
    在案。嗣被上訴人於99年6月8日寄發平鎮丑○郵局63號存證
    信函（下稱系爭存證信函）予上訴人之經銷商己○公司、庚
    ○○公司、辛○○公司、壬○公司，其內容為：「本人已取
    得對戊○企業有限公司之定暫時狀態處分（如附件，智慧財
    產法院99年度民暫字第4號），將對戊○公司為強制執行之
    動作，為避免貴公司觸犯著作權法第92-1條違法散布之行為
    ，請將戊○公司所生產之電療機禁止販售並即刻下架，否則
    ，本人將對貴公司為民事賠償及相關刑事責任之訴追，祈無
    自誤為禱！」。上開各情為兩造所不爭執，並有電子針灸按
    摩器軟體開發使用權合約書、臺灣桃園地方法院檢察署99年
    度偵字第4038號、99年度偵字第12639號不起訴處分書、智
    慧財產法院99年度民暫字第4號民事裁定、存證信函可稽（
    見原審卷第11至28頁）。
五、上訴人主張被上訴人寄發系爭存證信函予其經銷商，暨對其
    經銷商提出刑事告訴，侵害其商譽，致其損失營業利益160
    萬元，爰依侵權行為法律關係請求被上訴人負擔費用將本件
    民事判決內容登報以回復名譽，並賠償上開損失及加計法定
    遲延利息等語。被上訴人則以前詞置辯。經查：
(一)被上訴人於98年11月16日以桃園府前21支郵局1823號存證信函
  催告上訴人給付權利金及洽談和解事宜，因未獲答覆，被上訴
  人乃於98年11月25日以平鎮丑○郵局145號存證信函向上訴人
  表示終止系爭授權合約，有存證信函可稽（見原審卷第46至51
  頁）。被上訴人並起訴請求上訴人給付權利金及確認系爭授權
  合約關係不存在，分經智慧財產法院以98年度民著訴字第10號
  判決上訴人應給付被上訴人權利金46萬3350元本息；以99年度
  民著訴字第81號判決確認兩造間就系爭授權合約自98年11月26
  日起授權關係不存在，有前開民事判決附卷足佐（見原審卷第
  73至78頁、本院卷二第13至23頁）。是被上訴人辯稱系爭授權
  合約已於98年11月25日終止，上訴人無權繼續生產、銷售使用
  系爭軟體之電子針灸按摩器等語，即非無憑。
(二)次查，被上訴人以系爭授權合約業經伊於98年11月25日終止，
  上訴人已無權再使用系爭軟體及電路圖為由，而向智慧財產法
  院聲請定暫時狀態之處分，禁止上訴人使用被上訴人撰寫「電
  子針灸按摩器」程式、電路圖，並禁止展示、銷售、出口使用
  上開程序電路圖所派生之成品，業經智慧財產法院以99年度民
  暫字第4號裁定准許在案（見原審卷第16至27頁）。觀諸系爭
  存證信函係記載為「本人（即被上訴人）已取得對戊○企業有
  限公司之定暫時狀態處分（如附件，智慧財產法院99年度民暫
  字第4號），將對戊○公司為強制執行之動作，為避免貴公司
  觸犯著作權法第92-1條違法散布之行為，請將戊○公司所生產
  之電療機禁止販售並即刻下架，否則，本人將對貴公司為民事
  賠償及相關刑事責任之訴追，祈無自誤為禱！」等語（見原審
  卷第28頁），核其內容與前開事證相吻，僅屬事實之傳述，尚
  難認有損害上訴人商譽之不法意圖。上訴人雖主張假處分裁定
  非屬第三人得任意查悉之公開資訊，且其內容係屬伊個人隱私
  而與公共利益無關，法律應予保護云云。惟按法院之裁判文書
  除為保護未成年人、妨害性自主被害人，或考量營業秘密等情
  事，始不公開外，其餘本屬公開資訊。兩造間關於系爭合約之
  糾紛，核屬私經濟事項之糾紛，並無不得公開之情；至於法院
  在文書作業程序上對於假扣押或假處分裁定暫不予公告（公開
  ）之目的，乃基於避免債務人於知悉假扣押、假處分內容後先
  行脫產或湮滅證據等致無法達保全目的之考量，與債務人之名
  譽、隱私並無相涉。是上訴人指稱被上訴人寄發系爭存證信函
  侵害其商譽，致其損失營業利益云云，即無可採。
(三)上訴人雖主張其已獲臺灣桃園地方法院檢察署檢察官以99年度
  偵字第4038號、12639號為不起訴處分，被上訴人明知上情，
  猶寄發系爭存證信函，自有侵害伊商譽之故意云云。但查，該
  檢察署檢察官係以兩造曾簽訂系爭授權合約，而被上訴人終止
  系爭授權合約效力仍在智慧財產法院審理中，要難遽為上訴人
  不利之認定而為不起訴處分（見原審卷第12至15頁），顯見該
  不起訴處分並未具體判斷上訴人是否仍繼續獲得授權使用系爭
  軟體，上訴人執此謂其有合法授權，尚無可採。而被上訴人確
  已發函終止系爭授權合約，且經智慧財產法院為定暫時狀態處
  分之裁定，業如前述，則被上訴人主觀上認其授權業已終止，
  上訴人無權繼續使用系爭軟體，而寄發系爭存證信函表示其已
  取得對上訴人之定暫時狀態處分裁定，請求停止販售系爭電子
  針灸按摩器等語，核與事實相符，且屬權利之正當行使，要無
  侵權行為可言。
(四)至上訴人指稱被上訴人對其經銷商己○公司、庚○○公司、辛
  ○○公司、壬○公司、癸○公司、子○醫療器材行提出侵害著
  作權之告訴，亦屬散布不實情事而侵害伊之商譽，使伊受有營
  業利益之損失乙節，查被上訴人係對辛○○公司及其代表人卯
  ○○、癸○公司及其代表人辰○○、己○公司及其代表人巳○
  ○、庚○○公司及其代表人丁○○、午○○、壬○公司及其代
  表人未○○、申○儀器實業有限公司及其代表人酉○○、戌○
  醫療器材有限公司及其代表人亥○○、天○○、地○○、宇○
  儀器有限公司及其代表人宙○○、玄○○、黃○儀器有限公司
  及其代表人Ａ○○、Ｂ○○、Ｃ○○等人提出違反著作權法第
  91條之1及第101條第1項之告訴。惟其中卯○○、辛○○公司
  、辰○○、癸○公司、巳○○、己○公司、午○○、未○○、
  壬○公司等9人經被上訴人撤回告訴，至庚○○公司等其餘被
  告則經臺灣臺北地方法院檢察署檢察官認渠等僅為經銷商，未
  必知悉兩造間之履約糾紛，且上訴人於被上訴人發函翌日（即
  99年6月9日）即以（99）戊○字第01060901號函向渠等宣稱系
  爭授權合約仍有效存在，可合法生產販售系爭電子針灸按摩器
  等語，故渠等主觀上無侵害被上訴人著作財產之犯意，均以
  100年度偵字第2245號、第2246號為不起訴處分，有該不起訴
  處分書附卷足憑（見本院卷一第176至181頁）。足見，上訴人
  及其經銷商於被上訴人寄發系爭存證信函後，仍續予販售系爭
  電子針灸按摩器，然承前述，系爭授權合約確經被上訴人發函
  表示終止，則被上訴人提出前開告訴，應屬權利之正當行使，
  且所提刑事告訴主張之事實，並非虛構，自無散布不實言論致
  侵害上訴人商譽情事。
六、綜上，被上訴人並無上訴人所指之侵權行為。從而，上訴人
    依侵權行為法律關係請求被上訴人給付160萬元及法定遲延
    利息，暨負擔費用將本案民事判決內容刊登於經濟日報第一
    版下半頁壹日，洵屬無據，不應准許。其假執行之聲請亦失
    所附麗，應併予駁回。原審為上訴人敗訴之判決，及駁回其
    假執行之聲請，並無不合。上訴意旨指摘原判決不當，求予
    廢棄改判，為無理由，應予駁回；其追加之訴亦無理由，併
    予駁回。
七、據上論結，本件上訴及追加之訴均為無理由，依民事訴訟法
    第449條第1項、第78條，判決如主文。
中　　華　　民　　國　 100　　年　　8 　　月　　17　　日
                    民事第一庭
                        審判長法　官  張耀彩
                              法　官  林金吾
                              法　官  盧彥如
正本係照原本作成。
如不服本判決，應於收受送達後20日內向本院提出上訴書狀，其
未表明上訴理由者，應於提出上訴後20日內向本院補提理由書狀
（均須按他造當事人之人數附繕本）上訴時應提出委任律師或具
有律師資格之人之委任狀；委任有律師資格者，另應附具律師資
格證書及釋明委任人與受任人有民事訴訟法第466條之1第1項但
書或第2項（詳附註）所定關係之釋明文書影本。如委任律師提
起上訴者，應一併繳納上訴審裁判費。
中　　華　　民　　國　 100　　年　　8 　　月　　17　　日
                              書記官　鄭兆璋
附註：
民事訴訟法第466條之1（第1項、第2項）：
對於第二審判決上訴，上訴人應委任律師為訴訟代理人。但上訴
人或其他法定代理人具有律師資格者，不在此限。
上訴人之配偶、三親等內之血親、二親等內之姻親，或上訴人為
法人、中央或地方機關時，其所屬專任人員具有律師資格並經法
院認為適當者，亦得為第三審訴訟代理人。
